臺灣桃園地方法院民事判決　九十三年度訴字第一０二號
　　原　　　告　甲○○
　　被　　　告　乙○○
右當事人間因過失傷害案件，原告提起刑事附帶民事訴訟，請求損害賠償，經本院刑
事庭移送前來，本院於中華民國九十三年七月二十日言詞辯論終結，判決如左：
    主      文
被告應給付原告新臺幣肆萬壹仟零壹拾陸元及自民國九十二年七月十五日起至清償日
止，按週年利率百分之五計算之利息。
原告其餘之訴駁回。
訴訟費用由被告負擔十分之一，餘由原告負擔。
本判決第一項得假執行。
原告其餘假執行之聲請駁回。
    事      實
甲、原告方面：
一、聲明：
（一）被告應給付原告新臺幣（下同）一百零二萬九千九百八十二元及自起訴狀繕本
      送達被告之翌日起至清償日止，按年利率百分之五計算之利息。
（二）訴訟費用由被告負擔。
（三）原告願供擔保，請准宣告假執行。
二、陳述：
（一）被告於民國九十一年八月十七日下午某時許，駕駛車牌號碼ＬＫ－八二二一號
      自用小客車，延桃園縣蘆竹鄉○○村○○路之內側車道，由山腳往南崁方向行
      駛，嗣於當日十五時三十分許，行至桃園縣蘆竹鄉○○村○○路一段九十九之
      一號前，設有閃光黃燈標誌之道路中央分隔島缺口前，本應注意行車路段設有
      適當之標誌，行車速限為每小時五十公里，行車速度應依標誌規定，並應減速
      接近，注意安全，小心通過，且依當時之天候晴、日間自然光線充足、路面乾
      燥無缺陷、道路無障礙物及視距良好等情況，又無不能注意之情事，竟疏於注
      意，仍以時速約六十五公里至七十公里間之速度超速前行，適有由原告所騎乘
      車牌號碼ＬＦ九–九一五號重型機車，自對向車道從前開中央分隔島缺口往南
      崁方向迴轉，被告所駕駛之前開小客車乃煞停不及而以左前車頭於外側車道撞
      擊原告所騎乘之上開機車右後側車身，致原告人車倒地而受有左側舟狀骨骨折
      、背部挫傷、臉部挫傷、左肩挫傷、右手掌、左膝擦傷、左手四指指關節挫傷
      合併變形及腦震盪等傷害。被告上開過失行為，經臺灣桃園地方法院檢察署檢
      察官以九十一年度偵字第一六八四二號提起公訴，並經鈞院交通法庭以九十二
      年度交易字第八六號判決有罪在案。
（二）原告因被告上開侵權行為，受有下列損害：(1)醫藥費之支出：自九十一年八月
      十七日至九十三年七月三日止，原告因本件車禍受傷所支出之醫藥費共九萬九
      千三百一十四元，扣除被告已支付原告之五萬七千九百三十二元，尚有四萬一
      千三百八十二元之損害。(2)機車修理費之支出：原告之機車因本件車禍受損，
      受有三萬五千七百元之損害。(3)交通費：原告因就醫所支出之乘坐計程車往返
      於各醫院間之車馬費共計八萬六千九百四十元。(4)看護費：原告因就醫期間須
      請看護，看護工每月薪資二萬八千元，僱用二個月共計支出計五萬六千元。
      (5)營養費：由於原告骨折並身體受傷嚴重，需補給鈣質，購買維骨力十五罐，
      單價四百元，共六千元，鈣片十罐，單價三百八十元，共三千八百元。合計支
      出九千八百元。(6)減少勞動能力及增加生活費用：原告因受傷後無法回大陸地
      區福州市工作（原告係大陸地區人士），因而滯留臺灣地區之生活開支費用，
      按現行臺灣地區最低生活費用標準每月八千元計算，自九十一年八月十七日至
      九十二年一月十七日共五個月，合計四萬元；又根據中華民國行政院勞工委員
      會（中國時報九十二年一月十日第五十五版）之公告規定大陸地區配偶自九十
      二年一月十日起，可向勞委會申請辦理工作證，最低工資並按一萬五千八百四
      十元計。故原告受傷後自九十二年一月十七日起至九十三年七月十七日止共十
      八個月不能工作之工資損失二十八萬五千一百二十元，二者共計三十二萬五千
      一百二十元。(7)財物損失：原告因本件車禍丟失一只雙獅牌新錶，價值三千八
      百元。(8)慰撫金：原告自事發後持續復健，由於受傷嚴重，幾乎等同於輕度殘
      廢，且精神上受到極度痛苦與抑鬱，凡此種種，均屬無可彌補之缺陷，爰依法
      請求被告支付慰撫金二十五萬元。(9)後續支出：原告至今仍需持續復健，據醫
      院估計，至少尚需治療半年以上，骨折固定鋼釘則需開刀一次取出，且至少還
      要一年時間才能作輕微工作，粗重工作則不可為之。後續所須支出及損失者為
      中、西醫藥費及復健費一萬五千元、舟狀骨折之固定鋼釘開刀取出費用一萬二
      千元、期間之交通費二萬元、十一個月不能工作之薪資損失十七萬四千二百四
      十元（按月薪一萬五千八百四十元計算），此部分合計二十二萬一千二百四十
      元。
（三）原告所受上開損害總計一百零二萬九千九百八十二元，爰依侵權行為規定之法
      律關係，訴請判決如聲明所示。
三、證據：提出大陸地區配偶工作許可證一份、行政院勞工委員會九十二年一月十日
    勞職外字第○九二○二○一一○○號公告一紙、機器腳踏車行車執照一份、機車
    修理之估價單二紙、長庚醫院檢查單二紙、長庚醫院治療單一紙、機車受損照片
    一張、長庚醫院物理治療記錄登記單二紙、藥局收據十九紙、敏盛綜合醫院收據
    三十七紙、財團法人天主教聖保祿修女會醫院收據二紙、新泰綜合醫院收據十一
    紙、大新大診所收據及診斷證書各一紙、宏安中醫醫院掛號費收據四十二紙、長
    庚醫院醫療費用收據二十三紙、計程車收據一百九十二紙、看護費收據一紙、復
    健科報告單一紙、長庚醫院復健治療單一紙（以上均為影本）、敏盛綜合醫院診
    斷證明書一紙、原告受傷照片三張、車損照片十二張。並聲請就原告所有之機車
    因本件車禍受損所須支出修理費額為鑑定。
乙、被告方面：
一、聲明：
（一）駁回原告之訴。
（二）訴訟費用由原告負擔。
二、陳述：由本件車禍之鑑定報告可知主因係在原告，非被告所致，故醫藥費之賠償
    應以比例計算彼此應分擔之金額；關於原告主張其機車賠償費用，原告為車禍發
    生之主因，故被告不須賠償原告機車修理之費用；而原告雖發生車禍，然其情況
    不須聘請看護照料生活；再觀原告主張其因本件車禍損失一只「雙獅牌」手錶，
    卻未提出相關事證；且營養費之請求，法律未有此請求項目之依據，故被告自亦
    不須賠償；另就原告主張之工作損失賠償及滯留台灣之生活費部份，原告本即未
    打算回大陸，自不得請求滯留台灣之生活費；其雖提出工作證，然不應以此即認
    為原告一定能找到工作。
丙、本院依職權調本院九十二年度交易字第八十六號刑事卷宗全卷，並函詢兩造之財
    產狀況、因本件車禍受傷後不能工作之期間、須請看護之期間及，有財政部臺灣
    省北區國稅局桃園縣分局九十三年七月一日北區國稅桃縣二字第○九三一○四九
    一二五號函附被告九十二年度財產資料、新莊稽徵所九十三年七月五日北區國稅
    新莊二字第○九三一○一八一七八號函附原告財產資料、敏盛綜合醫院九十三年
    三月三日敏醫字第○九三○五六九號函附主治醫師簽註意見表等在卷。
    理      由
壹、程序方面：
一、按訴狀送達後，原告不得將原訴變更或追加他訴。但請求之基礎事實同一者、擴
    張或減縮應受判決事項之聲明者，不在此限，民事訴訟法第二百五十五條第一項
    第二款、第三款分別定有明文。經查，本件原告所主張追加其所有之上開機車及
    手錶因本件車禍受損之賠償請求部分，雖非因被告犯過失傷害罪所致之損害，惟
    其基礎事實係本件同一車禍事故之侵權行為事實，則原告自得於本件民事訴訟程
    序中為訴之追加；又本件原告起訴時，訴之聲明初為請求被告應給付原告八十七
    萬九千九百四十七元及自起訴狀繕本送達被告翌日起至清償日止，年息百分之五
    計算之利息；嗣於訴狀繕本送達被告後，原告就此部分不變更其訴訟標的而擴張
    其訴之聲明為被告應給付原告一百零二萬九千九百八十二元及自起訴狀繕本送達
    被告翌日起至清償日止按年息百分之五計算之利息，核原告此部分所為訴之變更
    ，顯屬擴張應受判決事項之聲明，揆諸上揭法律規定，自應准許。
二、本件被告經合法通知，無正當理由，未於最後言詞辯論期日到場，核無民事訴訟
    法第三百八十六條各款所列情形，爰依原告聲請，由其一造辯論而為判決。
貳、實體方面：
一、原告起訴主張，被告於九十一年八月十七日下午某時許，駕駛車牌號碼ＬＫ－八
    二二一號自用小客車，延桃園縣蘆竹鄉○○村○○路之內側車道，由山腳往南崁
    方向行駛，嗣於當日十五時三十分許，行至桃園縣蘆竹鄉○○村○○路一段九十
    九之一號前，設有閃光黃燈標誌之道路中央分隔島缺口前，本應注意行車路段設
    有適當之標誌，行車速限為每小時五十公里，行車速度應依標誌規定，並應減速
    接近，注意安全，小心通過，且依當時之天候晴、日間自然光線充足、路面乾燥
    無缺陷、道路無障礙物及視距良好等情況，又無不能注意之情事，竟疏於注意，
    仍以時速約六十五公里至七十公里間之速度超速前行，適有由原告所騎乘車牌號
    碼ＬＦ九–九一五號重型機車，自對向車道從前開中央分隔島缺口往南崁方向迴
    轉，被告所駕駛之前開小客車乃煞停不及而以左前車頭於外側車道撞擊原告所騎
    乘之上開機車右後側車身，致原告人車倒地而受有左側舟狀骨骨折、背部挫傷、
    臉部挫傷、左肩挫傷、右手掌、左膝擦傷、左手四指指關節挫傷合併變形及腦震
    盪等傷害。被告上開過失行為，經臺灣桃園地方法院檢察署檢察官以九十一年度
    偵字第一六八四二號提起公訴，並經鈞院交通法庭以九十二年度交易字第八六號
    判決有罪在案，而原告因被告上開侵權行為，受有下列損害：(1)醫藥費之支出：
    自九十一年八月十七日至九十三年七月三日止，原告因本件車禍受傷所支出之醫
    藥費共九萬九千三百一十四元，扣除被告已支付原告之五萬七千九百三十二元，
    尚有四萬一千三百八十二元之損害。(2)機車修理費之支出：原告之機車因本件車
    禍受損，受有三萬五千七百元之損害。(3)交通費：原告因就醫所支出之乘坐計程
    車往返於各醫院間之車馬費共計八萬六千九百四十元。(4)看護費：原告因就醫期
    間須請看護，看護工每月薪資二萬八千元，僱用二個月共計支出計五萬六千元。
    (5)營養費：由於原告骨折並身體受傷嚴重，需補給鈣質，購買維骨力十五罐，單
    價四百元，共六千元，鈣片十罐，單價三百八十元，共三千八百元。合計支出九
    千八百元。(6)減少勞動能力及增加生活費用：原告因受傷後無法回大陸地區福州
    市工作（原告係大陸地區人士），因而滯留臺灣地區之生活開支費用，按現行臺
    灣地區最低生活費用標準每月八千元計算，自九十一年八月十七日至九十二年一
    月十七日共五個月，合計四萬元；又根據中華民國行政院勞工委員會（中國時報
    九十二年一月十日第五十五版）之公告規定大陸地區配偶自九十二年一月十日起
    ，可向勞委會申請辦理工作證，最低工資並按一萬五千八百四十元計。故原告受
    傷後自九十二年一月十七日起至九十三年七月十七日止共十八個月不能工作之工
    資損失二十八萬五千一百二十元，二者共計三十二萬五千一百二十元。(7)財物損
    失：原告因本件車禍丟失一只雙獅牌新錶，價值三千八百元。(8)慰撫金：原告自
    事發後持續復健，由於受傷嚴重，幾乎等同於輕度殘廢，且精神上受到極度痛苦
    與抑鬱，凡此種種，均屬無可彌補之缺陷，爰依法請求被告支付慰撫金二十五萬
    元。(9)後續支出：原告至今仍需持續復健，據醫院估計，至少尚需治療半年以上
    ，骨折固定鋼釘則需開刀一次取出，且至少還要一年時間才能作輕微工作，粗重
    工作則不可為之。後續所須支出及損失者為中、西醫藥費及復健費一萬五千元、
    舟狀骨折之固定鋼釘開刀取出費用一萬二千元、期間之交通費二萬元、十一個月
    不能工作之薪資損失十七萬四千二百四十元（按月薪一萬五千八百四十元計算）
    ，此部分合計二十二萬一千二百四十元。原告所受上開損害總計一百零二萬九千
    九百八十二元，爰依侵權行為規定之法律關係，訴請判決如聲明所示等語。被告
    則以：由本件車禍之鑑定報告可知主因係在原告，非被告所致，故醫藥費之賠償
    應以比例計算彼此應分擔之金額；關於原告主張其機車賠償費用，原告為車禍發
    生之主因，故被告不須賠償原告機車修理之費用；而原告雖發生車禍，然其情況
    不須聘請看護照料生活；再觀原告主張其因本件車禍損失一只「雙獅牌」手錶，
    卻未提出相關事證；且營養費之請求，法律未有此請求項目之依據，故被告自亦
    不須賠償；另就原告主張之工作損失賠償及滯留台灣之生活費部份，原告本即未
    打算回大陸，自不得請求滯留台灣之生活費；其雖提出工作證，然不應以此即認
    為原告一定能找到工作等語，資為抗辯。
二、經查，原告所主張被告有為上開侵權行為之事實，為被告所不否認，並經本院依
    職權調本院九十二年度交易字第八六號刑事卷查核，上開事實除據原告於警詢時
    、偵查中及本院刑事庭調查、審理時指訴綦詳外，並有桃園縣警察局道路交通事
    故調查報告表、事故現場圖、現場照片四張及原告車損照片九張附於上開刑事卷
    內足憑；且原告因本件交通事故受有上述傷害，亦有敏盛綜合醫院診斷證明書二
    紙在卷可稽；而依上開道路交通事故調查報告表、事故現場圖、現場及車損照片
    觀之，本件車禍肇事地點係在桃園縣蘆竹鄉○○路○段九十九之一號前，設有閃
    光黃燈號誌中央分隔島缺口，被告所駕駛之自小客車停放在南山路一段往南崁路
    方向之外側車道，其自小客車左、右後方各有一條長約二十二點九公尺及二十七
    公尺之煞車痕，原告所騎之機車則反向倒在南山路一段往南崁路方向之外側車道
    ，其機車車頭距離自小客車之車頭約有二十三點一公尺，自小客車之左前車頭之
    方向燈破損、保險桿凹陷破損，原告之機車右後側車身車殼嚴重毀損、破裂，車
    頭外殼破裂、左前側車身亦有嚴重摩擦痕跡，足見兩造確係在該缺口發生車禍。
    參照一般公路汽車煞車距離、行車速度對照表，時速六十五公里時，乾燥新築瀝
    青路面，煞車距離約為十九點九公尺，乾燥一至三年瀝青路面，煞車距離約為二
    十二點八公尺，乾燥三年以上瀝青路面，煞車距離約為二十四公尺，而時速七十
    公里時，乾燥新築瀝青路面，煞車距離約為二十三公尺，乾燥一至三年瀝青路面
    ，煞車距離約為二十六公尺，乾燥三年以上瀝青路面，煞車距離約為二十七點九
    公尺，足證被告當時行車車速起碼在六十五公里至七十公里之間，另該路段之時
    速限制為五十公里乙節，亦有前開道路交通事故調查報告表在卷可稽；又上開道
    路之中央分隔島缺口確設有閃光黃燈號誌等情，有桃園縣警察局大園分局草漯派
    出所李君臨警員檢送之現場照片八紙附於上開刑事卷內可稽。而按「行車速度，
    依標誌或標線之規定」，道路交通安全規則第九十三條第一項定有明文；又閃光
    紅燈表示「停車再開」，車輛應減速接近，先停止於交岔路口前，讓幹道車優先
    通行後認為安全時，方得續行。而閃光黃燈表示「警告」，車輛應減速接近，注
    意安全，小心通過，道路交通標誌標線號誌設置規則第二百十一條第一項第一、
    二款亦有明文。被告駕駛車輛原應注意上開規定，而依車禍發生當時之天候晴、
    日間自然光線充足、路面乾燥無缺陷、道路無障礙物及視距良好等情況，並無不
    能注意之情事，其於行經該設有閃光黃燈之路段，即應減速慢行，小心通過，惟
    其竟仍以時速六十五公里至七十公里之速度超速行駛，如前所述，則其未減速反
    超速行駛，致肇本件車禍，其就車禍之發生有過失，應屬明確，且本件車禍肇事
    責任分別經於上開刑事案件中送請鑑定及覆議，其鑑定意見認為：告訴人甲○○
    駕駛重機車未看清無往來車輛迴轉，被告乙○○駕駛自小客車，疏未注意車前狀
    況且超速行駛；覆議意見亦認為：「一、甲○○駕駛重機車迴轉時未讓直行車先
    行，為肇事主因。二、乙○○駕駛自小客車，超速行駛且未注意車前狀況，為肇
    事次因」，此分別有臺灣省桃園縣區車輛行車事故鑑定委員會九十一府車鑑桃字
    第九一一五一四號鑑定意見書、臺灣省車輛行車事故覆議鑑定委員會九十二年六
    月十一日府覆議字第九二一０四一一號覆議意見書各一份在上開刑事卷內可參，
    亦均認被告駕駛自小客車超速行駛且未注意車前狀況，為有過失，雖上開鑑定及
    覆議意見均漏未審酌該缺口設有閃光黃燈號誌，而被告行經該處未減速慢行，小
    心通過，此部分被告另有疏失乙節，惟仍無礙於被告係有過失之認定。末以被告
    因本件車禍所受之上開傷害，有診斷證明書在卷可稽，核其傷害之內容與被告之
    過失行為間，衡諸經驗法則，有相當因果關係亦無疑問。綜上足認原告所主張被
    告有過失侵權行為之事實，已堪信為真實。本院刑事庭亦同此認定而判處被告罪
    刑並經確定在案。
三、按因故意或過失，不法侵害他人之權利者，負損害賠償責任；不法侵害他人之身
    體或健康者，對於被害人因此喪失或減少勞動能力，或增加生活上之需要者，應
    負損害賠償責任；不法侵害他人之身體、健康不法侵害他人之身體、健康、名譽
    、自由、信用、隱私、貞操，或不法侵害其他人格法益而情節重大者，被害人雖
    非財產上之損害，亦得請求賠償相當之金額。其名譽被侵害者，並得請求回復名
    譽之適當處分；負損害賠償責任者，除法律另有規定或契約另有訂定外，應回復
    他方損害發生前之原狀。因回復原狀而應給付金錢者，自損害發生時起，加給利
    息。第一項情形，債權人得請求支付回復原狀所必要之費用，以代回復原狀，民
    法第一百八十四條第一項前段、第一百九十三條第一項、第一百九十五條第一項
    、第二百十三條定有明文。本件被告有過失致原告受有損害，自應負損害賠償責
    任，則原告請求被告賠償，揆諸上揭法律規定，自屬有據。是本件所續應審究者
    ，即為原告所主張之各項損害金額，是否有理？爰分項論述如下：
（一）醫藥費之支出：此部分原告主張其自九十一年八月十七日至九十三年七月三日
      止，因本件車禍受傷所支出之醫藥費共九萬九千三百一十四元之事實，固據提
      出藥局收據十九紙（金額合計六千二百三十二元）、敏盛綜合醫院收據三十七
      紙（金額合計一萬五千四百五十四元）、財團法人天主教聖保祿修女會醫院收
      據二紙（金額合計一千四百九十六元）、新泰綜合醫院收據十一紙（金額合計
      三千一百元）、大新大診所收據一紙（金額九百元）、宏安中醫醫院收據四十
      二紙（金額合計六千三百五十元）、長庚醫院醫療費用收據二十三紙（金額合
      計八千三百一十元）為證。惟查，上開醫藥費用收據之總金額為四萬一千八百
      四十二元（計算式：6232＋15454＋1496＋3100＋900＋6350＋8310＝41842 元
      ），是原告此部分因受傷支出之醫藥費應以四萬一千八百四十二元為限。
（二）機車修理費之支出：此部分原告主張其所有之上開機車因本件車禍受損，受有
      須支出修理費三萬五千七百元之損害，業據提出行車執照一紙、估價單二紙、
      車損照片十二張為證。經查，此部分之修理費經本院送台北縣機車商業同業公
      會鑑定，零件費用計需三萬三千五百二十元，工資則需二千元，有上開公會九
      十三年四月二十一日北縣機商寶字第○八六號覆函在卷可稽，本院審酌該公會
      係機車修理之專業單位，其所為之鑑定自屬可信。
      又依民法第一百九十六條請求賠償物被毀損所減少之價額，得以修復費用為估
      定之標準，但以必要者為限，例如修理材料以新品換舊品，應予折舊，最高法
      院七十七年度第九次民事庭會議決議（一）可資參照。是上開機車修理費用中
      之零件費用即應予以折舊，而上開機車係九十一年七月出廠，有該機車行車執
      照之記載可稽，計至本件車禍發生時即九十一年八月十四日已使用二個月（未
      滿一個月之部分以一個月計），依行政院所頒固定資產耐用年數表，機器腳踏
      車之耐用年數為三年，再依定率遞減法每年折舊率為千分之五百三十六，準此
      ，原告之機車修理所須支出之零件費用即應依此標準計算折舊，計算結果，原
      告所得請求之零件費用應以三萬零五百二十六元為限（計算式：33520－〔
      33520×536／1000×2／12〕＝30526元，小數點以下四捨五入，下同），加上
      工資費用二千元，此部分原告之損失應為三萬二千五百二十六元。其逾此範圍
      之主張，尚不足採。
（三）交通費：此部分原告主張其因就醫所支出之乘坐計程車往返於各醫院間之車馬
      費共計八萬六千九百四十元之事實，固據提出計程車收據影本一百九十二紙為
      證，惟查，該部分之收據是否本件車禍受傷所支出抑或必須支出之部分，原告
      均不能舉證證明，是尚難信其此部分之主張為可採。
（四）看護費：原告主張其因就醫期間須請看護，看護工每月薪資二萬八千元，僱用
      二個月共計支出計五萬六千元，業據提出收據影本乙紙為證。惟查，原告在敏
      盛綜合醫院之住院期間係自九十一年八月十七日起至同年月二十九日出院，且
      此住院期間有請看護工無誤，有上開醫院診斷證明書乙份在卷可按，而經本院
      函詢上開醫院，其主治醫師之意見稱原告出院後應可自行照顧日常生活，有敏
      盛綜合醫院九十三年三月三日敏醫字第○九三○五六九號函附主治醫師簽註意
      見表附卷可稽，本院審酌上情，認原告必須請看護照顧之期間應以上開住院期
      間總計十三日為限，則每月以三十日計，依原告主張之看護工每月薪資計，其
      所必須支出之看護費用應以一萬二千一百三十三元為可採（計算式：28000×
      13 ／30＝12133）。
（五）營養費：原告主張其因骨折並身體受傷嚴重，需補給鈣質，購買維骨力十五罐
      ，單價四百元，共六千元，鈣片十罐，單價三百八十元，共三千八百元。合計
      支出九千八百元之事實，並未能提出任何證據以實其說，即無足採。
（六）減少勞動能力及增加生活費用：原告主張其因受傷後無法回大陸地區福州市工
      作（原告係大陸地區人士），因而滯留臺灣地區之生活開支費用，按現行臺灣
      地區最低生活費用標準每月八千元計算，自九十一年八月十七日至九十二年一
      月十七日共五個月，合計四萬元；又根據中華民國行政院勞工委員會（中國時
      報九十二年一月十日第五十五版）之公告規定大陸地區配偶自九十二年一月十
      日起，可向勞委會申請辦理工作證，最低工資並按一萬五千八百四十元計。故
      原告受傷後自九十二年一月十七日起至九十三年七月十七日止共十八個月不能
      工作之工資損失二十八萬五千一百二十元，二者共計三十二萬五千一百二十元
      ，業據提出大陸地區配偶工作許可證乙份、行政院勞工委員會九十二年一月十
      日勞職外字第○九二○二○一一○○號公告一紙為證。惟查，原告所謂「溜留
      臺灣之生活費」部分，即使未發生本件車禍，其仍應支出生活費，故顯非其因
      本件車禍所受損害，況原告復另主張在「臺灣」不能工作之損失，足見其並無
      何「滯留」之情事可言，是其此部分之主張，即不足採。再查，依上開敏盛綜
      合醫院九十三年三月三日敏醫字第○九三○五六九號函附主治醫師簽註意見所
      示，原告不能工作之休養期間約六個月，再加上前述原告之住院期間，本院認
      原告不能工作之期間應以七個月為當，則以最低工資每月一萬五千八百四十元
      計，原告因本件車禍受傷不能工作之薪資損失應為十一萬零八百八十元（計算
      式：15840×7＝110880）。是原告此部分所主張之損失，應以十一萬零八百八
      十元為可採。
（七）財物損失：原告主張其因本件車禍丟失一只雙獅牌新錶，價值三千八百元，惟
      就其是否有上開手錶及上開手錶是否確因本件車禍丟失等事實，原告俱不能舉
      證證明，尚難採信。
（八）慰撫金：原告主張其因受傷嚴重，精神上受到極度痛苦與抑鬱，請求被告賠償
      支付慰撫金二十五萬元。本院審酌原告為四十九年十二月三十一日生，學歷為
      高中畢業、經歷為農業，現無工作，被告則為六十八年九月十八日生，學歷為
      高職畢業，經歷為司機，現在家中之工廠幫忙等為兩造所互不爭執之事實，及
      原告現名下並無財產，被告則有二部年份均為八十四年之汽車，有財政部臺灣
      省北區國稅局桃園縣分局九十三年七月一日北區國稅桃縣二字第○九三一○四
      九一二五號函附被告九十二年度財產資料、新莊稽徵所九十三年七月五日北區
      國稅新莊二字第○九三一○一八一七八號函附原告財產資料在卷可稽等情事，
      再參酌本件車禍之經過情形、原告所受上開傷害之內容、就醫狀況等一切情狀
      ，認本件原告所請求之慰撫金金額尚嫌過高，應以五萬元為適當。
（九）後續支出：原告主張其後續尚須支出之醫療及交通費用部分，亦未能舉證證明
      ；後續不能工作期間之收入損失則與上開已認定之不能工作期間不符，均無足
      採。
（十）綜上所述，原告因本件車禍所受之損失金額，合計應為二十四萬七千三百七十
      一元（計算式：41842＋32526＋12133＋110880＋50000＝247371）。
四、再按損害之發生或擴大，被害人與有過失者，法院得減輕賠償金額，或免除之，
    民法第二百十七條第一項定有明文。就此被告抗辯稱本件車禍之發生，原告應負
    主要過失責任等語。經查，本件車禍肇事地點係設有閃光黃燈號誌中央分隔島缺
    口，而被告係未依號誌指示減速慢行，小心通過，反而超速行駛；另原告則於該
    缺口迴轉時未讓直行車先行，前已述及。是本院審酌原告在道路中央分隔島缺口
    處回轉，應負較先及較重之注意義務；惟被告未遵守號誌之指示，反而超速行駛
    ，其輕忽其他用路人安全之心態亦頗為可議等情狀，認本件事故被告應負十分之
    四之過失責任，原告與有過失之程度則為十分之六。則依上開法律規定，本件原
    告得請求被告賠償之金額，即應減為九萬八千九百四十八元（計算式：247371×
    4／10＝98948）。末查，原告自承已自被告受領賠償金額五萬七千九百三十二元
    ，則扣除此金額後，原告所得請求被告給付者，即餘四萬一千零十六元（計算式
    ：00000－00000＝41016）。末按給付無確定期限者，債務人於債權人得請求給
    付時，經其催告而未為給付，自受催告時起，負遲延責任。其經債權人起訴而送
    達訴狀，或依督促程序送達支付命令，或為其他相類之行為者，與催告有同一之
    效力；遲延之債務，以支付金錢為標的者，債權人得請求依法定利率計算之遲延
    利息；應付利息之債務，其利率未經約定，亦無法律可據者，週年利率為百分之
    五，民法第二百二十九條第二項、第二百三十三條第一項前段、第二百零三條定
    有明文。本件係侵權行為之債，自屬無確定期限者，則原告併請求被告就上開四
    萬一千零十六元之範圍內，應自起訴狀繕本送達被告翌日起給付依法定利率即年
    息百分之五計算之利息，揆諸上揭法律規定，自屬有據。
五、從而，原告依民法侵權行為規定之法律關係，請求被告應給付原告四萬一千零十
    六元及自訴狀繕本送達被告之翌日即九十二年七月十五日起至清償日止，按年息
    百分之五計算之利息，為有理由，應予准許；原告逾此範圍之請求，則為無理由
    ，應予駁回。
六、本件事證已臻明確，兩造其餘攻擊防禦方法及舉證，核於判決之基礎及結果無影
    響，無庸一一論列，附此敘明。
七、本件判決所命給付之金額未逾五十萬元，依民事訴訟法第三百八十九條第一項第
    五款規定，應依職權宣告假執行，此部分原告雖陳明願供擔保請求宣告假執行，
    惟僅係促請本院為上開宣告假執行職權之發動；至其餘原告之訴經駁回之部分，
    其假執行之聲請已失所附麗，應併駁回之。
據上論結，本件原告之訴為一部有理由，一部無理由，依民事訴訟法第三百八十五條
第一項前段、第七十九條、第三百九十條第二項，判決如主文。
中　　　華　　　民　　　國　　九十三　　年　　　八　　　月　　　六  　　日
                                        臺灣桃園地方法院民事第二庭
~B法　　　官　張震武
右為正本係照原本作成
如對本判決上訴須於判決送達後二十日內向本院提出上訴狀併繳納上訴費
中　　　華　　　民　　　國　　九十三　　年　　  八      月      十一    日
~B法院書記官　惠　莊
